【裁判字號】    95,訴,944
【裁判日期】    950911
【裁判案由】    傷害
【裁判全文】
臺灣板橋地方法院刑事判決               95年度訴字第944號
公  訴  人  臺灣板橋地方法院檢察署檢察官
被      告  乙○○
上列被告因傷害案件，經檢察官提起公訴（九十五年度偵字第五
八一六號） ，本院判決如下：
    主  文
乙○○傷害人之身體，處拘役伍拾日，如易科罰金，以參佰元折
算壹日。
    事  實
一、乙○○與丙○○係男女朋友關係，於民國九十四年十一月六
    日十時許，前往丙○○位於台北縣中和市○○路○段二巷十
    三弄十八號六樓之住處，因丙○○不開門而與丙○○起爭執
    ，乙○○因此懷疑有人在房內，其後丙○○開門乙○○因發
    現甲○○著內衣、短褲且睡於丙○○之臥室房間內，遂質問
    甲○○，甲○○回答「你們沒有婚姻狀態，你沒有權利來質
    問我任何問題，有什麼問題，直接問佩娟」後起身拿起置放
    於屋內摺疊椅上之衣物隨即欲離去，乙○○見狀拉住甲○○
    ，雙方開始互相拉扯，並基於傷害之犯意互相推擠揮拳，並
    接續丟東西互相攻擊，甲○○順手拿了上開摺疊椅、屋內之
    杯子往乙○○方向丟，乙○○亦取屋內之物品砸甲○○，並
    以隨身攜帶之背包攻擊甲○○，致甲○○受有鼻樑撕裂傷、
    上唇挫傷、右上肢多處擦傷等傷害。
二、案經國防部北部地方軍事法院檢察署函送及甲○○訴由台北
    縣政府警察局中和分局報請台灣板橋地方法院檢察署檢察官
    偵查起訴。
    理  由
一、訊據被告乙○○矢口否認上揭犯行，辯稱：是告訴人甲○○
    先動手的，我們是互毆，而且事發當時告訴人也同意以新台
    幣（下同）八萬元和解，並同意分期給付，我第二天就匯了
    第一期款一萬五千元給告訴人，我認為告訴人寫損害賠償分
    期之書面的時候就已經和解，當時要匯的錢我都有存下來今
    日也有帶來，而不是不願意支付給他，因為第二次履行是隔
    一個月，但是事發的第二禮拜告訴人說八萬元不夠，要提高
    到二十五萬元，且副本送到我的長官那邊。我也寫存證信函
    給他，委託我家人去調解委員聲請調解，告訴人都沒有到場
    。我確實有誠意要跟告訴人和解，當時告訴人給我的想法是
    整個事件就解決了，告訴人當時說他是法律系畢業，我不懂
    ，所以我受傷的部分才沒有去告他等語。經查：
（一）證人丙○○於本院審理時證稱：我與被告之前是男女朋友
      ，去年十一月發生這件被告與告訴人衝突之事就分手了，
      衝突當天我在場，當時被告來找我，一開始我沒開門，後
      來被告跟我講了一些話，我才開門讓被告進來，那時甲○○還在我臥室睡覺，就因為如此被告才與告訴人吵起來，
      被告問他怎麼會在那邊，他是什麼身分，告訴人就跟被告
      講叫被告自己問我，因為告訴人想要離開，被告不讓告訴
      人走，就發生拉扯，房間與客廳門口很小，他們互相拉扯
      ，揮拳，兩個都有拿東西丟，告訴人拿家裡椅子、杯子丟
      ，被告拿房間裡面的東西及他自己之背包丟告訴人，最後
      被告剛好拿包包砸到告訴人，告訴人流鼻血雙方才停止。
      當天被告到現場並無帶鋼管還是什麼物品來，只有背包。
      兩個都有用手推來推去，也互相拿東西，打到告訴人的那
      一剎那我沒有看到，我一直叫他們不要打架。我看到的時
      候就是告訴人流血了。我那時候只看到他們互相拉扯，互
      相揮拳、丟東西。我沒有看見誰先出手。因為告訴人衣服
      是在折疊椅上面，我只記得告訴人有把折疊椅丟出去，被
      告也有拿東西丟回來。告訴人流血後就停止衝突，後來就
      達成八萬元現金和解，寫這份和解書時告訴人就說不會再
      去追訴法律訴訟，所以我才在場見證，被告說他身上沒有
      那麼多現金，所以告訴人才答應讓被告分期等語綦詳（詳
      參本院卷第四十八頁至第五十三頁）。被告就證人所證述
      之互相推擠揮拳、丟東西之情並未表示異議，且告訴人所
      受之傷害復有萬芳醫院之診斷證明書在卷足稽，證人上開
      證詞應認與事實相符，堪予採信。證人雖於警詢中有證述
      ：是被告先出手等語在卷，惟於本院則改口證稱：沒有看
      見誰先出手，只記得告訴人有把摺疊椅丟出去，被告也有
      丟東西之情（詳參九十五年偵字第五八三七號卷第十四頁
      、本院卷第五十一頁）。證人於本院審理時既經具結以擔
      保其真實性，而法院又可就其直接供述，以增加內容之了
      解，進而從證人陳述之態度、表情與舉動之變化，以確認
      證言之可信性，自較可採，然依證人上開證詞所證係沒有
      看見誰先出手等語，況本件乃先因被告之拉住告訴人，告
      訴人之推回去，互相拉扯後引發推擠揮拳，雙方於拉扯後
      引發推擠揮拳應即已產生互毆之傷害犯意，則被告所辯：
      是告訴人先出手云云，尚有疑義，再衡之一般社會經驗法
      則互毆係屬多數動作構成單純一罪而互為攻擊之傷害行為
      ，縱令一方先行出手，而還擊一方在客觀上苟非單純僅對
      於現在不法之侵害為必要排除之反擊行為，因其本即有傷
      害之犯意存在，則對其互為攻擊之還手反擊行為，自無主
      張防衛權之餘地，亦有最高法院八十四年臺非字第二０八
      號判決意旨足資參照。而本件被告、告訴人互相拉扯、揮
      拳本即具傷害之犯意存在，則不問係何方主動出手，均無
      從主張正當防衛而不罰，是被告辯稱：我們是互毆，告訴
      人先出手，我不成立傷害罪云云，自不足採信。
（二）再證人丙○○雖證述：告訴人流血後就停止衝突，後來就
      與被告達成八萬元現金和解，寫這份和解書（指損害賠償
      書，附本院卷第二十四頁）時告訴人就說不會再去追訴法
      律訴訟，所以我才在場見證等語如上。此雖為告訴人所否
      認，並指稱該損害賠償書僅針對外傷之部分等語在卷（詳
      參本院卷第五十七頁），然參諸上開損害賠償書之內容僅
      言「茲因楊先生於主觀意識及客觀意識主導下傷害甲○○
      先生，故於本賠償書下立字據，以利雙方履行該義務，雙
      方議定之賠償金額為新台幣捌萬元整，特立此據以示證明
      、、、、」之情，固未表明不為告訴或撤回告訴，然亦無
      指明僅係針對外傷部分製作損害賠償書之旨意。雖按告訴
      乃論之罪，告訴權人在告訴期間內有自由決定其是否告訴
      之權，除有不得告訴之情形外，告訴人曾否捨棄告訴權，
      與其告訴合法與否不生影響之情，已有最高法院二十六年
      上字一九○六號判例意旨足資參照。是本件告訴人固與被
      告於事發後達成之和解並當場書立損害賠償之書面，惟此
      係告訴人得否再為民事請求之問題，究與其後所提之傷害
      告訴合法與否不生影響，至為明確。
（三）告訴人先於刑事陳報狀指陳：案發當天八時三十分，被告
      突然衝進屋內，左手掐住我頸部、右手以鈍器猛向我頭部
      、身體攻擊，被告三度攻擊我，於本院又稱：被告當時用
      「手指虎」打我，我根本無招架之力，我一直說有話好說
      ，後來他還是一直打，他一進來就一直問你是誰你是誰，
      後來第二回合他又一直打我，謝小姐也過來擋，被告打到
      我被逼到牆壁那邊等語（詳參九十五年度他字第七四五卷
      第二十三頁、本院卷第五十七頁）。惟查，被告與證人丙○○係男女朋友關係，而被告並不認識告訴人，當天告訴
      人是臨時前往丙○○住處，亦據告訴人自承在卷（同上本
      院卷），則被告自無從知悉有告訴人此人會住在其女友住
      處，洵無疑義，是當天被告既係前往女友住處找女友，焉
      有可能攜帶兇器前往之理，況證人丙○○亦就被告、告訴
      人雙方均係徒手推擠、揮拳、丟東西等情證述歷歷如上，
      且若確係如告訴人上開指陳以手指虎「一直打、一直打」
      攻擊頭部、身體，依照一般經驗法則，於頭部、身體等部
      位亦應有多處裂傷始合常理，惟經本院比對告訴人之診斷
      證明書所載之受傷情狀及受傷照片之傷口多寡、大小及傷
      口之深度並未有頭部、身體之傷害，較明顯僅一處鼻樑（
      接近眉頭處）撕裂傷、其餘係上唇挫傷（須將上唇掀開始
      得發現）、右上肢多處擦傷等傷害，並有照片、診斷證明
      書存卷足參，顯見告訴人之上開被告以手指虎或鈍器攻擊
      頭部、身體云云之指述應與事實不符，難以憑信。
（四）至被告雖因其女友拒不開門，懷疑有人在其女友住處，其
      後進入屋內，看見告訴人睡在其女友床上而質問告訴人拉
      扯起爭執引發傷害犯意，惟按刑法上所謂當場激於義憤而
      傷害人，係指被害人之行為違反正義，在客觀上足以激起
      一般人無可容忍之憤怒，而當場實施傷害者而言（最高法
      院二十四年上字第二二四六號判例意旨足參），惟查，被
      告與證人固已僅交往多月，然究非已有婚姻關係之夫妻可
      比，證人與告訴人（被害人）交往，本屬其自由及權利，
      尚難認係不正行為，實難認有何客觀上足以引起公憤之情
      狀存在，亦有高等法院八十八年上更（一）字第一六九號
      判決意旨足參，是被告所為亦與當場激於義憤而傷害之要
      件不合，併此敘明。
（五）綜上所述，被告所辯要屬卸責之詞，不足採信。本案事證
      明確，被告犯行洵堪認定，應法論科。
二、核被告所為，係犯刑法第二百七十七條第一項之傷害罪。被
    告雖有揮拳、丟東西之數個行為，然係數個舉動接續進行，
    以實現一個犯罪構成要件，侵害同一法益，其主觀上係以其
    各個舉動僅為全部犯罪行為之一部，而客觀上，應認係實施
    一個犯罪，是以僅成立一個罪名，併此敘明。查被告行為後
    ，刑法部分條文業於九十四年一月七日修正，九十四年二月
    二日公布，九十五年七月一日施行，按犯罪後刑罰法律修正
    新舊法比較適用，實務上計建有下列原則： (一)、 比較新
    舊法，應就罪刑有關法定加減原因等一切情形, 綜合其全部
    之結果而為比較, 再適用有利於行為人之法律處斷 (八十八
    年台上字第五八四０號)。 (二)、須行為時法與裁判時法均
    有處罰，始有刑法第二條第一項之比較適用新、舊法（八十
    八年台上字第七０一三號）。 (三)、 倘新、舊法均有處罰
    ，而新法之適用範圍較諸舊法有所限制時，必其行為同時符
    合修正後之法律所規定之犯罪構成要件，始有刑法第二條第
    一項但書之適用（九十二年台上字第四二三八號）。 (四)
    、再者比較新舊法之結果，應全部適用舊法或新法，不得割
    裂適用（八十七年台非字第四００號）。最後參酌最高法院
    九十五年五月二十三日刑事庭第八次會議決議，新刑法第二
    條第一項之規定，係規範行為後法律變更所生新舊法律比較
    適用之準據法，於新刑法施行後，應適用新刑法第二條第一
    項之規定，為「從舊從輕」之比較。另於比較時應就罪刑有
    關之共犯、未遂犯、想像競合犯、牽連犯、連續犯、結合犯
    ，以及累犯加重、自首減輕暨其他法定加減原因（如身分加
    減）與加減比例等一切情形，本於統一性及整體性原則，綜
    其全部罪刑之結果而為比較。又刑法第刑法第二百七十七條
    第一項之傷害罪，法定刑為三年以下有期徒刑、拘役或科一
    千元以下罰金，而修正後刑法施行法增訂第一條之一規定：
    「中華民國九十四年一月七日刑法修正施行後，刑法分則編
    所定罰金之貨幣單位為新臺幣。九十四年一月七日刑法修正
    時，刑法分則編未修正之條文定有罰金者，自九十四年一月
    七日刑法修正施行後，就其所定數額提高為三十倍。但七十
    二年六月二十六日至九十四年一月七日新增或修正之條文，
    就其所定數額提高為三倍」，另刑法第三十三條第五款修正
    為：「主刑之種類如下：五、罰金：新臺幣一千元以上，以
    百元計算之」，是依修正後之法律，刑法第二百七十七條第
    一項傷害罪所得科處之罰金刑最高為新臺幣三萬元、最低為
    新臺幣一千元；然依被告行為時之刑罰法律，即罰金罰鍰提
    高標準條例第一條前段規定之提高倍數十倍及修正前刑法第
    三十三條第五款規定之罰金最低額一元計算，該罪之罰金刑
    最高為銀元一萬元，最低額為銀元一元，若換算為新臺幣，
    最高額雖與新法同為新臺幣三萬元，然最低額僅為新臺幣三
    元。因此，比較上述修正前、後之刑罰法律，自以被告行為
    時關於科處罰金刑之法律較有利於被告。爰審酌被告犯罪之
    動機係因目睹告訴人睡在自己女友床上一時氣憤難忍、目的
    ，使用手段，告訴人所受傷害，及被告犯後雖未與告訴人達
    成和解然其已依照原損害賠償之書面履行並已匯第一期之款
    項予告訴人，係因告訴人其後又提高賠償金額致無法達成和
    解暨被告犯後之態度等一切情狀，量處如主文所示之刑。再
    本件犯罪時之刑法第四十一條第一項前段規定：「犯最重本
    刑為五年以下有期徒刑以下之刑之罪，而受六個月以下有期
    徒刑或拘役之宣告，因身體、教育、職業、家庭之關係或其
    他正當事由，執行顯有困難者，得以一元以上三元以下折算
    一日，易科罰金。」又被告行為時之易科罰金折算標準，修
    正前罰金罰鍰提高標準條例第二條前段（現已刪除）規定，
    就其原定數額提高為一百倍折算一日，則本件被告行為時之
    易科罰金折算標準，應以銀元三百元折算一日，經折算為新
    臺幣後，應以新臺幣九百元折算為一日。惟被告行為後九十
    五年七月一日起修正公布施行之刑法第四十一條第一項前段
    則規定：「犯最重本刑為五年以下有期徒刑以下之刑之罪，
    而受六個月以下有期徒刑或拘役之宣告者，得以新臺幣一千
    元、二千元或三千元折算一日，易科罰金。」比較修正前後
    之易科罰金折算標準，以九十五年七月一日修正公布施行前
    之規定，較有利於被告，則應依刑法第二條第一項前段，適
    用修正前刑法第四十一條第一項前段、修正前罰金罰鍰提高
    標準條例第二條規定，定其易科罰金之折算標準，以資懲儆
    。
據上論斷，應依刑事訴訟法第二百九十九條第一項前段，刑法第
二條第一項前段、刑法第二百七十七條第一項、修正前第四十一
條第一項前段、罰金罰鍰提高標準條例第一條前段、修正前罰金
罰鍰提高標準條例第二條，判決如主文。
本案經檢察官張慶林到庭執行職務。
中    華    民    國    95    年    9     月    11    日
              刑事第四庭  審判長法  官  李 釱 任
                                法  官  陳 靜 茹
                                法  官  徐 子 涵
上正本證明與原本無異。
如不服本判決應於送達後10日內向本院提出上訴狀。
                                書記官  彭 麗 紅
中    華    民    國    95    年    9     月    12    日
附錄論罪科刑法條全文；
刑法第277條
（普通傷害罪）
傷害人之身體或健康者，處 3 年以下有期徒刑、拘役或 1 千元
以下罰金。
犯前項之罪因而致人於死者，處無期徒刑或7 年以上有期徒刑；
致重傷者，處3 年以上10年以下有期徒刑。


司法院資訊處製作；財團法人民間司法改革基金會備份。
